臺灣高等法院臺中分院刑事裁定　
111年度毒抗字第111號

抗  告  人  
即  被  告  黃毅強



上列抗告人因違反毒品危害防制條例案件，不服臺灣臺中地方法
院中華民國110年12月30日觀察勒戒裁定（110年度毒聲字第1560
號；聲請案號及偵查案號：臺灣臺中地方檢察署110年度聲觀字
第1341號、110年度毒偵字第937、1355、1844號、110年度撤緩
毒偵字第161號），提起抗告，本院裁定如下：
    主  文
抗告駁回。
    理  由
一、抗告意旨略以：抗告人即被告黃毅強（下稱被告）實係因罹
    患人類免疫不全病毒疾病（即愛滋病），精神上難以承受，
    遂有施用毒品反覆麻痺自我之行為，故被告實為「病患」而
    非「犯人」，依近年毒品危害防制條例擺脫以往側重於犯人
    身分之處罰，改著重為病患之特質，並以治療疾病為出發點
    之修法意旨，倘若逕採用具有監禁性質之觀察勒戒，使行為
    人脫離既有家庭及社會生活，反倒不利於治療。故本件實應
    再給予被告命戒癮治療之緩起訴為宜，原裁定未審酌上情，
    實有違誤，爰提起抗告，請求撤銷原裁定，另為適法之處理
    等語。
二、按犯毒品危害防制條例第10條之罪者，檢察官應聲請法院裁
    定，令被告入勒戒處所觀察、勒戒，其期間不得逾2月。依
    前項規定為觀察、勒戒或強制戒治執行完畢釋放後，3年後
    再犯第10條之罪者，適用前2項之規定，毒品危害防制條例
    第20條第1項、第3項定有明文。
三、經查：　　　　
  ㈠被告基於施用第二級毒品甲基安非他命之犯意：⑴於民國108
    年11月2日21時許，在臺中市○區○○○路000○00號6樓住所，以
    將甲基安非他命置入玻璃球吸食器内燒烤吸食煙霧之方式，
    施用第二級毒品甲基安非他命1次；⑵於109年2月13日9時36
    分許接受採尿時回溯96小時内之某時，在臺中市○區○○○路00
    0○00號6樓住戶之房間内，以前揭同一方式，施用第二級毒
    品甲基安非他命1次；⑶於109年11月14日22時許，在臺中市
    北區益民商圈出租之某套房内，以前揭同一方式，施用第二
    級毒品甲基安非他命1次；⑷於110年5月6日1時30分許，在臺
    中市○○○○○○○OO號3樓租屋處，以前揭同一方式，施用第二級
    毒品甲基安非他命1次。其於108年11月6日16時57分許、109
    年2月13日9時36分許、109年11月19日10時36分許及110年5
    月9日17時50分許，分別經臺灣臺中地方檢察署通知到案及
    同意為警採尿送驗後，均呈甲基安非他命陽性反應之事實，
    有臺中市政府警察局刑警大隊委託鑑驗尿液代號與真實姓名
    對照表、臺灣臺中地方檢察署鑑定許可書、臺灣臺中地方檢
    察署施用毒品犯尿液檢體監管紀錄表、採集尿液（送驗）同
    意書、臺中市政府警察局第二分局委託鑑驗尿液代號與真實
    姓名對照表、詮昕科技股份有限公司108年11月28日原樣編
    號O108126號濫用藥物尿液檢驗報告、台灣檢驗科技股份有
    限公司109年2月20日檢體編號000000000號、109年12月1日
    檢體編號000000000號濫用藥物檢驗報告、正修科技大學超
    微量研究科技中心110年5月28日原始編號B00000000號尿液
    檢驗報告在卷可稽（見109毒偵689卷第25至29頁，109毒偵1
    480卷第23至25頁，110毒偵937卷第39至41頁，110毒偵1844
    卷第81至85頁，110核交1494卷第7頁），被告確有於上開時
    、地，施用第二級毒品甲基安非他命共4次之事實，堪予認
    定。
　㈡被告前因施用毒品案件，經臺灣臺中地方檢察署檢察官以107
    年度毒偵字第2212號為附命戒癮治療之緩起訴處分確定，並
    於109年9月4日完成戒癮治療，後又因施用毒品案件，分別
    經臺灣臺中地方檢察署檢察官以108年度毒偵字第4245號、1
    09年度毒偵字第689號為附命戒癮治療之緩起訴處分確定，
    惟被告於上開緩起訴處分期間，因再犯施用第二級毒品罪，
    經該署檢察官撤銷前開緩起訴處分確定等情，有臺灣高等法
    院被告前案紀錄表在卷可稽（見本院卷第21至22頁）。故被
    告於本案施用第二級毒品犯行前，雖曾經檢察官為附命戒癮
    治療之缓起訴處分確定，然僅完成戒癮治療即經檢察官撤銷
    緩起訴處分，並無任何接受觀察、勒戒或強制戒治處遇之情
    。揆諸前揭規定及說明，被告於本案犯行前，既未曾因施用
    毒品案件，經法院裁定觀察、勒戒或強制戒治，則不問被告
    其間是否有接受戒癮治療、有無犯第10條之罪經起訴、判刑
    或執行，仍應對其施以觀察、勒戒之處分。原審因認檢察官
    之聲請為有理由，依毒品危害防制條例第20條第1項之規定
    ，裁定被告令入勒戒處所觀察、勒戒，其認事、用法並無不
    當，應予維持。
　㈢被告提起本件抗告，並未就其涉犯施用第二級毒品甲基安非
    他命之事實有所爭執，略稱：其係因罹患愛滋病，故施用毒
    品麻痺自我，實為病患而非犯人，應再給予被告附命戒癮治
    療之緩起訴為宜等語。惟按毒品危害防制條例所規定之「觀
    察、勒戒」程序，係針對受處分人所為保安處分，其立法意
    旨在幫助施用毒品者戒除毒癮，消滅行為人再次施用毒品之
    危險性，戒除行為人施用毒品身癮及心癮，以達教化與治療
    之目的，性質上為一療程，而非懲罰，並屬強制規定，除檢
    察官審酌個案情形，依同條例第24條第1項為附命完成戒癮
    治療之緩起訴處分外，凡經檢察官聲請法院裁定將施用毒品
    者送勒戒處所觀察、勒戒者，法院原則上應予尊重，僅就其
    認定事實有誤、違背法令或其裁量有重大明顯瑕疵等為審查
    ，此裁量權之行使苟無濫用或不當情形，自不得任意指為違
    法。本件檢察官於斟酌全般事證後，選擇向法院聲請對被告
    施以觀察、勒戒，並無認定事實錯誤、違背法令或其裁量有
    重大明顯瑕疵之可指，法院原則上應予尊重。況被告前經臺
    灣臺中地方檢察署檢察官以107年度毒偵字第2212號為附命
    戒癮治療之緩起訴處分確定並完成戒癮治療後，又因施用毒
    品案件，分別經臺灣臺中地方檢察署檢察官以108年度毒偵
    字第4245號、109年度毒偵字第689號為附命戒癮治療之緩起
    訴處分確定，卻於上開緩起訴處分期間，再犯施用第二級毒
    品罪，經檢察官撤銷前開緩起訴處分，業如前述，且被告於
    110年5月9日為警持臺灣臺中地方檢察署鑑定許可書前往其
    住處，經其同意將其帶回警局採尿並制作筆錄時，復坦承為
    提神而多次購入並施用第二級毒品甲基安非他命等情，有該
    次警詢筆錄在卷可稽（見110毒偵1844卷第39至50頁），其
    顯具有頻繁、密集施用毒品之舉，且施用毒品時間甚長，自
    律性不足，難認有自行戒除施用毒品習性之可能，益徵被告
    難以透過以社區醫療處遇替代監禁式治療方式戒除毒癮。是
    抗告意旨認應再給予被告附命戒癮治療之緩起訴為宜等語，
    無足採取，其抗告為無理由，應予駁回。
四、據上論斷，應依刑事訴訟法第412條，裁定如主文。　　　
中　　華　　民　　國　　111 　年　　2 　　月　　22　　日
            刑事第四庭    審判長法　官  蔡  名  曜
　　　　　　　　　　　　        法　官  林  宜  民
　　　　　　　　　　　　　      法　官  邱  鼎  文
以上正本證明與原本無異。
不得再抗告。
                                書記官  陳  宜  屏
　　　　　　　　　　　　　　　　
中　　華　　民　　國　　111 　年　　2 　　月　　22　　日